【裁判字號】    94,交聲,1977
【裁判日期】    950124
【裁判案由】    交管條例聲異
【裁判全文】
臺灣板橋地方法院刑事裁定            94年度交聲字第1974號
原處分機關  交通部公路總局臺北區監理所板橋監理站
異  議  人  甲○○
上列異議人因違反道路交通管理處罰條例案件，對於交通部公路
總局臺北區監理所板橋監理站於民國94年10月31日以板監裁字第
裁41-A5J802742號、第41-ABU963952號所為之裁決處分（原舉發
案號：臺北市政府警察局北市警交大字第A5J802742 號、第ABU9
63952 號），聲明異議，本院裁定如下：
    主  文
原交通部公路總局臺北區監理所板橋監理站民國94年10月31日板
監裁字第41-ABU963952號處分撤銷。
甲○○汽車駕駛人，未領用牌照行駛汽車，處罰鍰新臺幣仟陸
佰元，並禁止其駕駛。
其餘異議駁回。
    理  由
一、異議意旨略以：異議人即受處分人甲○○於民國94年9 月27
    日上午9 時9 分許，騎乘車牌號碼CDI-792 號重型機車，行
    經臺北市○○○路，為警以「牌照借供他車使用」及「拼裝
    車未經核准領用牌證行駛」加以掣單舉發。惟異議人所有之
    CDI-792 號重型機車均使用日本YAMAHA廠零件，非屬拼裝車
    輛，且購車時，車牌即掛在車後，並非借用；原處分機關竟
    以異議人駕駛未經核准領用牌照之拚裝車，且借用他人之車
    牌，依道路交通管理處罰條例第12條第1 項第2 款、第5 款
    、同條第2 項，分別裁處罰鍰新臺幣（下同）三千六百元並
    牌照吊銷，及罰鍰三千六百元並車輛沒入，為此不服，請求
    撤銷原處分云云。
二、按拼裝車輛未經核准領用牌證行駛，或已領用牌證而變更原
    登檢規格、不依原規定用途行駛者，處車輛所有人三千六百
    元以上一萬零八百元以下罰鍰，並禁止其行駛；又前開情形
    之車輛並沒入之，道路交通管理處罰條例第12條第1 項第2
    款、第2 項分別定有明文。再牌照借供他車使用或使用他車
    牌照行駛者，處車輛所有人三千六百元以上一萬零八百元以
    下罰鍰，並禁止其行駛；又上揭情形之牌照並吊銷之，道路
    交通管理處罰條例第12條第1 項第5 款、第2 項亦分別定有
    明文。
三、經查：
  (一)異議人於前開時、地，駕駛未經核准領用牌照，而使用他車
    牌照之重型機車，為警查獲等情，業據證人即員警胡智民到
    庭具結證述明確，且有臺北市政府警察局北市警交大字第A5
    J802742 號、第ABU963952 號舉發違反道路交通管理事件通
    知單影本各一紙在卷足佐。參以，牌照號碼CDI-792 號係使
    用於引擎號碼3UH-207858號之山葉XC150 型機車，並登記於
    盛豐機車行一節，此有機器腳踏車新領牌照登記書一紙附卷
    可查，而異議人所騎乘之重型機車車型並非係屬於山葉XC15
    0 型機車，足徵異議人之重型機車未經核准領用牌照，而使
    用他車牌照行駛。是異議人騎乘未經核准領用牌照機車，而
    使用他車牌照之違規情事，應堪認定。
  (二)惟異議人否認系爭車輛係拼裝車，辯稱：該車均以日本之YA
    MAHA原廠機車零件組裝而成，並非拼裝車輛等語，並提出同
    型車出廠原型相片一件在卷為證。按扣案系爭重型機車係在
    國內由進口自國外之報廢機車上可用零件組裝合成一節，業
    經證人即巨翔車業有限公司負責人許傳龍到庭具結證述明確
    ，其結證略以：其收購該車時，認知該車係有人自國外進口
    報廢之同型機車，在國內將機車零件拼裝合成，且異議人亦
    明知該車係拼裝而成等語（見本院95年1 月13日訊問筆錄）
    ，足徵異議人所有之重型機車，其組裝零件均係日本之YAMA
    HA原廠產製，經進口後，在臺灣重新組裝合成，與原廠車同
    型，而非雜牌廠家所自行「拼湊組裝」之機車。復據本院調
    取網路上相同廠牌型號之車輛照片比對結果，顯示異議人所
    有之機車與網路上隨機取樣之同廠牌型號機車，無論外型、
    車殼、承軸、引擎與排氣管樣式皆無不同，顯見異議人辯解
    其所有之機車非拼裝車，應非無據。
  (三)按所謂「拼裝車」厥指「拼湊組裝」之車輛而言，此種車輛
    未經主管機關核准並領用牌照之前，依道路交通管理處罰條
    例第12條第1 項第2 款規定，禁止在道路上行駛，揆其法意
    ，無非為保障大眾交通安全，惟究其實質，則係因「拼裝車
    」在駕駛使用上之安全性堪慮，故有予以禁止之必要。查各
    型量產車於正式出廠上市前，其機電、引擎、動力傳輸、車
    身結構等各部系統均經原廠縝密精心之設計，再以系統整合
    之方式，詳為計算、測試、調校各系統於組合整車中之調諧
    性及合適度，其目的除在使各部系統經組裝成車之後，均能
    發揮原先設計之最佳性能外，更在使各部系統之運轉功率及
    輸力負苛之許容性或耐受度，彼此間緊密配合，相互調諧為
    用，而無倚輕倚重之失衡現像，以確保將來量產上市之「整
    車」於使用上之安全性，職是，若未經此一嚴謹程序所設計
    、檢測及製造之車輛，其安全性顯然堪慮，固無異論，至若
    任意改裝非屬原廠設計規範或容許代換之零件，因已更動並
    破壞「整車」既有設計之系統調諧性及合適度，且未經原廠
    重行調校及測試，各系統整合運作是否緊密順暢，亦非無疑
    ，同有危及行車安全之虞。由是，茲禁止「拼裝車」在公路
    上行駛之立法本旨，既係著眼於使用上之不安全性，則基於
    上開說明，即不難尋繹出「拼裝車」之應有意涵，詳言之，
    基於使用安全性之考量，任何非由合格正式車廠所設計、製
    造出廠之車輛或在原廠車上任意改裝非屬原廠設計規範或容
    許代換之零件，因其整車結構並不曾或更動後未再經原廠之
    嚴謹檢測及調校，使用上具有潛在之危險性，此二種車輛均
    屬所謂之「拼裝車」。至若將原廠車完全拆解後，再以原車
    或同型車或原設計規範容許代換之零件重行組裝成車，並未
    更動或破壞「整車」既有設計之系統調諧性及合適度，則仍
    屬原廠車而非「拼裝車」，抑且，此種依循原廠設計規範，
    按圖索驥之組裝過程，不涉及高深造車工藝或技術理念，亦
    毋庸輔以精密儀器精算各部系統或系統整合之數據、係數，
    衹須熟於車輛組裝技術之人即可妥善為之，非必以原廠為要
    。
  (四)從而，異議人所騎乘未領有牌照之重型機車既非屬「拼裝車
    」，原處分機關未經詳查細酌，遽以「拼裝車」論之，逕依
    道路交通管理處罰條例第12條第1 項第2 款及第2 項之規定
    ，裁處異議人罰鍰及沒入該車輛，其認事用法俱有違誤。異
    議意旨執此指摘原交通部公路總局臺北區監理所板橋監理站
    94年10月31日板監裁字第41-ABU963952號處分不當，為有理
    由，自應由本院將原處分撤銷，另依同條例第12條第1項 第
    1 款「未領用牌照行駛」之規定，諭知異議人罰鍰三千六百
    元，並禁止其行駛之處分。
四、另原交通部公路總局臺北區監理所板橋監理站94年10月31日
    板監裁字第裁41-A5J802742號處分，援引首揭道路交通管理
    處罰條例第12條第1 項第5 款、第2 項規定，就異議人使用
    他車牌照行駛，裁處罰鍰三千六百元並牌照吊銷，則無違誤
    ，此部分異議應予駁回；至原裁決書就舉發違規事實認定為
    「牌照借供他車使用」，應予更正為「使用他車牌照行駛」
    ，併此敘明。
據上論斷，應依道路交通案件處理辦法第19條、第20條，裁定如
主文。
中    華    民    國    95    年    1     月    24    日
                          臺灣板橋地方法院交通法庭
                              法  官  許必奇
以上正本證明與原本無異。
如不服本裁定應於送達後5日內向本院提出抗告狀。
                              書記官  金和國
中    華    民    國    95    年    1     月    24    日


司法院資訊處製作；財團法人民間司法改革基金會備份。
